臺灣臺中地方法院交通事件裁定　　　 100年度交聲字第1680號
原處分機關　交通部公路總局臺中區監理所豐原監理站
異　議　人
即受處分人　劉家昇
上列異議人即受處分人因違反道路交通管理處罰條例案件，對於
交通部公路總局臺中區監理所豐原監理站民國100年6月9日所為
之處分（豐監稽違字第裁63-Z00000000號裁決書），聲明異議，
本院裁定如下：
    主    文
異議駁回。
    理    由
一、原處分機關係以：本件異議人即受處分人劉佳昇（下稱異議
    人）於民國100年3月28日下午7時18分許，駕駛車牌號碼345
    9-C3號自小客車，在國道四號公路東向13公里處，因「一、
    變換車道未依規定（未打方向燈）（錄影存證）二、不服稽
    查取締」之違規，為內政部警政署國道公路警察局第三警察
    隊員警依違反道路交通管理處罰條例第33條第1項第4款、第
    60條第1項規定以公警局交字第Z00000000號舉發違反道路交
    通管理事件通知單逕行舉發。異議人於期限內到案申訴，經
    原舉發機關函覆後仍不服，原處分機關乃於100年6月9日以
    豐監稽違字第裁63-Z00000000號裁決書，裁處受處分人罰鍰
    新臺幣（下同）6,000元（各3,000元），共記違規點數2點
    ，受處分人不服，具狀聲明異議等語。
二、本件異議人聲明異議意旨略以：當天晚上伊並無看到警察把
    伊攔下來，並無不服取締，爰聲明異議等語。
三、按汽車行駛於高速公路時，不得驟然或任意變換車道，如欲
    超越前車或變換車道時，應先顯示方向燈告知前後車輛，並
    保持安全距離及間隔，方得超越或變換車道，高速公路及快
    速公路交通管制規則第11條定有明文。次按汽車行駛於高速
    公路，不遵行車管制之管制規則，而未依規定變換車道，處
    3,000元以上6,000元以下罰鍰，並記違規點數1點，道路交
    通管理處罰條例第33條第1項第4款、第63條第1項第1款同有
    明文。復按汽車駕駛人，駕駛汽車有違反本條例之行為，經
    交通勤務警察或依法令執行交通稽查任務人員制止時，不聽
    制止或拒絕停車接受稽查而逃逸者，除按各該條規定處罰外
    ，處3,000元以上6,000元以下罰鍰，並記違規點數1點，同
    條例第60條第1項、第63條第1項第1款亦有明定。
四、經查：
（一）本件異議人駕駛車號3459-C3號自小客車於前揭時間、地
      點，因「一、變換車道未依規定（未打方向燈）（錄影存
      證）二、不服稽查取締」違規，為內政部警政署國道公路
      警察局第三警察隊員警掣開公警局交字第Z00000000號舉
      發違反道路交通管理事件通知單等情，業據內政部警政署
      國道公路警察局第三警察隊於100年5月16日以公警三交字
      第1000370748號函中說明略以：... 該車係執勤員警於執
      行巡邏勤務時，發現該車自國道1號北向165公里臺中系統
      匯入國道4號往東行駛至13公里處均未打方向燈（3次以上
      ），遂尾隨其後錄影存證，於行駛至該處時開警示燈，手
      持交通指揮棒示意攔查，惟該車並未停車受檢，反加速駛
      離，不服稽查取締，又見該車行駛至東向14.4公里時，自
      行下后豐交流道往豐原方向駛離，該車嚴重影響行車安全
      與秩序，為基於安全考量，遂逕行舉發不再繼續尾隨...
      經查詢騎車牌、車種、顏色均與電腦資料相符後，依法製
      單舉發...該車違規行為屬實，檢附本案錄影擷取照片5幀
      等語，此有上開內政部警政署國道公路警察局第三警察隊
      函、舉發違反道路交通管理事件通知單各1紙暨錄影擷取
      照片5幀附卷可稽。
（二）本件異議人固不否認於上開時間、地點，有駕駛車牌號碼
      3459-C3號自小客車於高速公路變換車道未打方向燈之行
      為，並為證人即舉發警員劉信昌到庭證述違規行為明確，
      復經本院當庭勘驗錄影光碟屬實，則異議人確有行駛於高
      速公路時，不遵行車管制之管制規則，而未依規定變換車
      道之違規行為甚明。惟異議人辯以未見警察攔停，否認有
      何不服稽查取締逃逸之情事，然經證人即舉發員警劉信昌
      到庭具結證稱：「（問：本案是否為你所舉發？）當時我
      們執勤是一車二人，我在駕駛座，張志仲警員於副駕駛座
      ，本案是我們二人所舉發。」、「（問：本案舉發過程有
      無錄影或拍照？）有（當庭提出錄影光碟乙份）。」、「
      （問：請敘述本件受處分人不服稽查取締之違規情形？）
      當時我與張志仲警員執行巡邏職務，我們開在國道一號北
      上168公里處外側車道，我們正要往連結國道四號閘道往
      東行駛，當時我們看到受處分人的車輛，未依規定打方向
      燈即變換車道，於是我們就從後方錄影存證，我們一路跟
      隨受處分人車輛，行駛至國道四號東向13.5公里左右，因
      為受處人已經連續未打方向燈即變換車道四至五次，我們
      巡邏車就打開警示燈，此時受處分人的車輛在內側車道，
      我將車行駛至中線車道，也就是緊鄰受處分人車輛的右側
      車道，我將駕駛座的車窗搖下，我左手持交管棒，對受處
      分人車輛示意請他行駛至外側路肩接受警方攔查，但當時
      受處分人未停車受檢，還加速往前行駛至東向14.4公里自
      行下后豐交流道，當時下閘道後第一個平面路口（三豐路
      ）是紅燈，但受處分人直接闖紅燈，往豐原方向行駛，我
      們雖然有跟著受處分人的車輛下閘道，但當時閘道車輛很
      多，受處分人又闖紅燈，我們無法繼續追查，才採取逕行
      舉發的方式。」、「（問：你們在國道四號巡邏車靠近受
      處分人車輛並持交管棒示意受處分人停車受撿時，如何確
      定受處分人有看到你們的指示？）從錄影光碟中看出，因
      為錄影鏡頭架設在駕駛座前方，當我們靠近受處分人示意
      欄停時，從畫面上可看出巡邏車與受處分人車輛是平行，
      且駕駛座的位置是相當的，加上我們有開啟警示燈，且證
      人張志仲員警也鳴警報器，該路段當時沒有其他照明，受
      處分人如果有注意車前狀況及道路情形，不可能沒有看到
      我們對他示意攔停。」等語詳實（詳本院卷第25頁背面至
      第26頁）；並經證人即共同舉發警員張志仲到庭具結證稱
      ：「取締過程同證人劉信昌所述，當時在車上我有開啟警
      報器。」等語明確（詳本院卷第26頁）；上開證人證述亦
      核與前揭舉發機關函文以及本院勘驗錄影光碟之結果：「
      受處分人於國道四號東向行駛時，確實連續四次未打方向
      燈即擅自往內側變換車道，巡邏車一路緊隨受處分人車輛
      ，並於受處分人第四次未打方向燈變換車道時，開啟警示
      燈，此從路邊標示牌反光呈現一閃一閃之狀態即可得知，
      員警開啟警示燈後，受處分人車輛一度有煞車燈亮之情形
      」等情（詳本院卷第26頁）相符合。衡情證人劉信昌與張
      志仲為依法執行交通勤務之警員，與異議人並不相識，亦
      無怨隙，應無甘冒自身觸犯偽證罪之風險而設詞誣攀異議
      人之理，復依其前揭證詞所述連續詳實且明確，堪認證人
      前開證詞具憑信性。是就上述證據資料互核觀之，當時時
      值夜間，證人劉信昌駕駛巡邏車於異議人後方發見異議人
      數次未打方向燈即變換車道，即將巡邏車向前駛至異議人
      車輛右側，與之平行，除由駕駛座開啟車窗揮舞交管棒示
      意攔停外，並開啟警示燈、鳴放警報器，再巡邏車警示燈
      於夜間閃爍易見、警報器響聲大而高亢，巡邏車亦一路跟
      隨異議人車輛相當距離，衡情一般注意行車路況之駕駛人
      均得發見警察示意攔停之意，異議人當無未看見警察攔檢
      之理。從而，異議人辯稱當天沒看見警察有對其攔檢云云
      ，自無足取，其於前揭時地確有行駛於高速公路時，而未
      依規定變換車道暨於該違規行為後，經攔停後拒絕停車接
      受稽查而逃逸之違規事實，洵堪認定。
五、綜上所述，異議人確有確有上述交通違規事實，應堪認定，
    異議人前揭所辯，尚無足採。從而，原處分機關分別依違反
    道路交通管理處罰條例第33條第1項第4款、第60條第1項、
    第63條第1項第1款及違反道路交通管理事件統一裁罰基準表
    之規定，裁處異議人罰鍰各3,000元，合計為6,000元，再依
    同條例第63條第1款（裁決書漏載第1款）之規定，各記異議
    人違規點數1點、1點，合計2點等情，核無違誤，本件異議
    人異議為無理由，應予駁回。
六、據上論斷，依道路交通管理處罰條例第87條第2項，道路交
    通事件處理辦法第18條，裁定如主文。
中    華    民    國   100    年    7     月    13    日
                      交通法庭  法  官  廖慧如
以上正本證明與原本無異。
如不服本裁定應於送達後5日內向本院提出抗告狀。
                                書記官  張宏清
中    華    民    國   100    年    7     月    13    日